臺灣高等法院高雄分院民事裁定
111年度抗字第78號
抗  告  人  蔡政璜  
相  對  人  蔡仁耀  
            蔡淑津  
            蔡淑敏  

上列聲請人因分配表異議之訴(核定訴訟標的價額)事件，抗告人
對於中華民國111年1月28日臺灣高雄地方法院110年度補字第135
2號裁定所為關於核定訴訟標的價額部分提起抗告，本院裁定如
下：
    主    文
原裁定廢棄。
    理    由
一、本件抗告意旨略以：原法院105年度司執字第112109號強制
    執行事件（下稱系爭執行事件）之第一次分配表，抗告人可
    分得新台幣（下同）89萬餘元，第二次分配表竟只能分配36
    萬餘元，已短少53萬元，則此部分之訴訟費用應扣除5,300
    元，原審裁定抗告人補繳裁判費15,058元，扣除5,300元後
    ，應僅為9,758元云云，爰提起本件抗告。
二、按訴訟標的之價額，由法院核定；又核定訴訟標的之價額，
    以起訴時之交易價額為準；無交易價額者，以原告就訴訟標
    的所有之利益為準，民事訴訟法第77條之1第1項、第2項定
    有明文。法院因核定訴訟標的之價額，得依職權調查證據。
    民事訴訟法第77條之1第1至3項分別定有明文。又審判長應
    向當事人發問或曉諭，令其為事實上及法律上陳述、聲明證
    據或為其他必要之聲明及陳述；其所聲明或陳述有不明瞭或
    不完足者，應令其敘明或補充之，同法第199條第2項亦有明
    定。是訴訟標的價額如何核定，端視原告起訴之訴訟標的、
    聲明範圍而定，惟原告起訴之訴訟標的或應受判決事項之聲
    明，如有不明瞭或不完足之情形，審判長應行使闡明權，令
    其敘明或補充之，必使原告表明其訴訟標的及應受判決事項
    之聲明後，方得據以核定訴訟標的價額並命繳納裁判費。 
三、查本件抗告人起訴時就應受判決事項之聲明係記載：㈠系爭
    執行事件110年8月5日發還分配金額匯總表均應撤銷。㈡分配
    表應更正為：⒈蔡王閃0元。⒉蔡淑敏142,741元。⒊蔡仁耀0元
    。⒋蔡淑津0元。⒌蔡政璜1,325,032元。⒍蔡政璜承購保命母
    親住宅補繳額475,968元等語（見原審卷第9頁）。嗣其於11
    0年12月21日具狀變更為：㈠系爭執行事件110年8月5日分配
    表、王麗鴻拍賣點交等均應撤銷。㈡分配表應更正為：⒈蔡王
    閃0元。⒉蔡淑敏0元。⒊蔡仁耀0元。⒋蔡淑津0元。⒌民執處應
    製公正買回價及分配表核給優先買回權人蔡政璜。⒍蔡政璜1
    ,775,032元。⒎蔡政璜優先承購保命母親衛福部居家照護套
    房補額25,968元等語（見原審卷第31頁），則依抗告人前開
    書狀所載，其聲明除變更分配表外，似尚包括撤銷系爭執行
    事件及請求優先承購等內容；而抗告人於本院調查中亦陳明
    其確係請求：㈠撤銷系爭執行程序。㈡廢棄分配表。㈢廢棄優
    先買回價表等語在卷（見本院卷第78頁）。惟查，抗告人請
    求撤銷系爭執行程序係本於何種法律關係？與其所提變更（
    或撤銷）分配表、行使優先購買權等請求間，有無競合或併
    存之情形？及其就上開訴訟標的所有之利益為何？價額如何
    計算？均有未明。依前說明，原法院自應行使闡明權，令抗
    告人具體表明其訴訟標的及應受判決事項之聲明後，並得依
    職權調查證據，而據以核定訴訟標的價額及命繳納裁判費，
    然原裁定逕依抗告人主張受分配之金額與系爭執行事件分配
    表之差額核定其訴訟標的價額，未斟酌撤銷執行程序及行使
    優先承買權部分之請求，顯有不當，抗告意旨雖未就此指摘
    ，惟法院因核定訴訟標的價額本得依職權調查證據，原裁定
    既有可議，仍應由本院予以廢棄，發回原法院另為適法之處
    理。另本件起訴狀所載之原告係抗告人、蔡王閃2人，而抗
    告人於本院亦陳稱其與蔡王閃都是原告等語在卷（見本院卷
    第77頁），原裁定僅就抗告人部分核定訴訟標的價額，既經
    發回，宜併予注意並為適當之處理。　　
四、據上論結，本件抗告為有理由，爰裁定如主文。
中　　華　　民　　國　　111 　年　　7 　　月　　26　　日
                     民事第五庭    
                         審判長法  官 蘇姿月
                               法  官 郭宜芳
                               法  官 謝雨真
以上正本證明與原本無異。
本件不得抗告。　　　　　　　　　　　　　　　　　　　
中　　華　　民　　國　　111 　年　　7 　　月　　26　　日
                               書記官 陳勃諺